【裁判字號】    98,上易,1892
【裁判日期】    981230
【裁判案由】    詐欺
【裁判全文】
臺灣高等法院臺中分院刑事判決        98年度上易字第1892號
上  訴  人  臺灣臺中地方法院檢察署檢察官
上  訴  人
即  被  告  丁○○
上  訴  人
即  被  告  甲○○
上二人共同  陳盈壽律師
選任辯護人
上列上訴人因詐欺案件，不服臺灣臺中地方法院97年度易字第47
35號中華民國98年10月21日第一審判決（起訴案號：臺灣臺中地
方法院檢察署97年度偵字第20522號），提起上訴，本院判決如
下：
    主    文
原判決關於丁○○之部分撤銷。
丁○○共同意圖為自己不法之所有，以詐術使人將本人之物交付
，累犯，處有期徒刑玖月。
甲○○部分上訴駁回。
    事    實
一、丁○○與甲○○為夫妻，丁○○曾於民國（下同）九十四年
    間因竊盜案件經本院判處有期徒刑三月確定，另於九十五年
    間因偽造文書案件經本院判處有期徒刑六月確定，嗣經本院
    裁定定應執行刑為有期徒刑八月確定，於九十五年十一月二
    十八日執行完畢，甲○○亦有竊盜前科，素行不佳，且二人
    因經商失敗而負債累累。緣於民國九十六年六月間，丁○○
    以Angel名義在奇摩交友網站刊登交友資料及照片，吸引乙○○進行網路對談後並進而以電話聯絡交往，且向乙○○自
    稱其中文名字為「陳宇靖」，詎丁○○與甲○○竟共同基於
    意圖為自己不法所有之犯意聯絡，自九十七年三月某日起至
    同年六月底止，利用乙○○對丁○○所虛構冒充之「陳宇靖
    」女子交往而有結婚期待之機會，先由丁○○寄送不實之「
    陳宇靖」照片二張予乙○○，再接續以其所有0000000000
    號或0000000000號電話撥打乙○○持用之0000000000號（原
    審判決誤載為00000000000號，茲更正之）電話，捏造其所
    冒充之「陳宇靖」為政界名人陳履安之私生女，為擺脫陳履
    安之逼婚，決定與家族切割遠走大陸地區，其已透過調查局
    員「王信政」安排出境事宜等事由，接續向乙○○詐騙資助
    其大陸地區生活費、租屋費、生病醫療費等等費用，並要求
    乙○○撥打0000000000（原審判決誤載為000000000000號，
    茲更正之）電話與冒充調查局人員「王信政」聯絡交付款項
    云云，致使乙○○陷於錯誤，依丁○○指示撥打門號000000
    0000號電話與冒充調查局人員「王信政」之甲○○聯絡，並
    相約於九十七年四月二十三日晚間七時許、同年五月五日晚
    間7時許、同年五月十五日晚間七時許、同年六月三日晚間
    七時許、同年六月五日晚間七時許及同年六月二十一日晚間
    七時許，在臺中市西屯區○○○路○段一一六號之澄清醫院
    一樓旁之「真鍋咖啡館」內見面，乙○○各交付新臺幣（下
    同）三十萬元、十萬元、五萬元、六萬元、六萬元及六萬元
    給假扮「王信政」之甲○○，合計共交付六十三萬元。嗣乙○○於九十七年六月下旬某日與丁○○電話聯絡時，聽見傳
    來學校鐘聲時丁○○立即掛掉電話，因而察覺有異並調閱通
    聯記錄，發現丁○○並未出境，始知受騙並報警處理而查獲
    。
二、案經乙○○訴由臺中縣警察局大甲分局報請臺灣臺中地方法
    院檢察署檢察官偵查起訴。
    理    由
壹、證據能力部分：
一、按被告以外之人於審判外之陳述不得作為證據，刑事訴訟法
    第一百五十九條第一項定有明文。本件證人乙○○在警詢時
    所為之陳述，屬被告以外之人於審判外之陳述，屬於傳聞證
    據，上訴人即被告二人（以下均簡稱被告二人）之辯護人於
    原審審理期間對於上開證人警詢筆錄之證據能力，有所爭執
    ，是依上開規定，無證據能力。
二、次按刑事被告之詰問權，係指訴訟上被告有在審判庭盤詰證
    人之權利；偵查中檢察官訊問證人，旨在蒐集被告犯罪證據
    ，以確認被告嫌疑之有無及內容，與審判中透過當事人之攻
    防，經由詰問程序調查證人以認定事實之性質及目的有別。
    偵查中辯護人僅有在場權及陳述意見權，此觀刑事訴訟法第
    二百四十五條第二項前段之規定甚明，檢察官訊問證人並無
    必須傳喚被告使其得以在場之規定，同法第二百四十八條第
    一項前段雖規定「如被告在場者，被告得親自詰問」，亦僅
    賦予該在場被告於檢察官訊問證人時得親自詰問證人之機會
    而已，被告如不在場，殊難期有親自詰問之可能。此項未經
    被告詰問之被告以外之人於偵查中向檢察官所為之陳述，依
    刑事訴訟法第一百五十九條第一項、第一百五十九條之一第
    二項之規定，除顯有不可信之例外情況外，原則上為「法律
    規定得為證據」之傳聞例外，依其文義解釋及立法理由之說
    明，並無限縮於檢察官在偵查中訊問證人之程序，應已給予
    被告或其辯護人對該證人行使反對詰問權者，始有證據能力
    之可言。為保障被告之反對詰問權，並與現行法對傳聞例外
    所建構之證據容許範圍求其平衡，證人在偵查中雖未經被告
    之詰問，倘被告於審判中已經對該證人當庭及先前之陳述進
    行詰問，即已賦予被告對該證人詰問之機會，則該證人於偵
    查中之陳述即屬完足調查之證據，而得作為判斷之依據（最
    高法院九十七年度臺上字第四０五號判決要旨參照）。查證
    人乙○○於偵查中所為之證述，業經具結，復經本院賦予被
    告就該等證述表達意見之機會，並以證人身分傳喚到庭供被
    告及其辯護人進行詰問，經比較檢驗檢察官詢問該等證人時
    ，並無誘導或施壓等詢問之外部客觀環境，陳述時點乃發覺
    該等被告等人犯罪時即予訊問，其知覺事實之經過當無錯誤
    之危險，亦無其他干擾因素不當介入。是證人乙○○於偵查
    中所為證述，既於法院審理時均賦與被告對質詰問之機會，
    已確保被告在訴訟法上之權利，自屬業經合法調查之證據，
    具有證據能力。被告之選任辯護人於原審辯稱此項證據無證
    據能力云云，要無足取。
三、按當事人、代理人或辯護人於法院調查證據時，知有第一百
    五十九條第一項不得為證據之情形，而未於言詞辯論終結前
    聲明異議者，視為有前項之同意，刑事訴訟法第一百五十九
    條之五第二項定有明文，乃係基於證據資料愈豐富，愈有助
    於真實發現之理念，酌採當事人進行主義之證據處分權原則
    ，並強化言詞辯論主義，透過當事人等到庭所為之法庭活動
    ，在使訴訟程序順暢進行之要求下，承認傳聞證據於一定條
    件內，得具證據適格。此種「擬制同意」，因與同條第一項
    之明示同意有別，實務上常見當事人等係以「無異議」或「
    沒有意見」表示之，斯時倘該證據資料之性質，已經辯護人
    閱卷而知悉，或自起訴書、原審判決書之記載而了解，或偵
    、審中經檢察官、審判長、受命法官、受託法官告知，或被
    告逕為認罪答辯或有類似之作為、情況，即可認該相關人員
    於調查證據之時，知情而合於擬制同意之要件（最高法院九
    十六年度臺上字第四一七四號判決意旨參見）。經查，檢察
    官、被告及渠等之辯護人於本院準備程序及審判期日中均未
    對本院下述所引用之其餘證據表示意見，且迄至言詞辯論終
    結前亦未聲明異議，本院審酌上開證據資料製作時之情況，
    尚無違法不當及證明力明顯過低之瑕疵，亦認為以之作為證
    據應屬適當，揆諸前開規定，認後述所引用之其他證據，當
    均具證據能力。
貳、實體部分：
一、訊據被告二人對於上揭事實均坦承不諱，核與證人乙○○於
    偵查中、原審審理時指訴情節相符，且有個別使用之前述電
    話雙向通聯記錄、乙○○之臺灣銀行存簿影本、「陳宇靖」
    照片二張、信件一份在卷可憑，堪認被告於本院自白與事實
    相符，是本件事證明確，被告犯行堪以認定。
二、核被告丁○○、甲○○所為，均係犯刑法第三百三十九條第
    一項之詐欺取財罪。次查本案被告甲○○雖冒充公務員，惟
    其所詐稱安排出境事宜與公務員之職務無關，與刑法第一百
    五十八條之僭行公務員職務罪之要件不符，而不另論以刑法
    第一百五十八條之罪，附此敘明。另按數行為於同時同地或
    密切接近之時地實施，侵害同一之法益，各行為之獨立性極
    為薄弱，依一般社會健全觀念，在時間差距上，難以強行分
    開，在刑法評價上，以視為數個舉動之接續施行，合為包括
    之一行為予以評價，較為合理，則屬接續犯，而為包括之一
    罪（最高法院八十六年臺上字第三二九五號判例意旨參照）
    。查被告丁○○、甲○○係以捏造「陳宇靖」遭其父親陳履
    安逼婚逃避至大陸地區，需要在大陸地區之生活費、租屋費
    、生病醫療費等等相關事由，詐騙告訴人乙○○，致使告訴
    人乙○○多次交付財物之行為，時間、地點密接，且均係侵
    害同一法益，上開各行為之獨立性薄弱，依一般社會健全觀
    念，難以強行分開，在刑法評價上，應視為數個舉動之接續
    施行，合為包括之一行為予以評價，應論以為接續犯。又被
    告二人就上開犯行間，有犯意之聯絡及行為之分擔，均為共
    同正犯。次查被告丁○○曾於九十四年間因竊盜案件經本院
    判處有期徒刑三月確定，另於九十五年間因偽造文書案件經
    本院判處有期徒刑六月確定，嗣經本院裁定定應執行刑為有
    期徒刑八月確定，於九十五年十一月二十八日執行完畢，有
    台灣高等法院被告前案紀錄表一份在卷可憑，其有期徒刑執
    行完畢後五年內再故意犯本件有期徒刑以上之罪，為累犯，
    依法加重其刑。
三、原審法院就被告丁○○所犯詐欺罪，認被告丁○○罪證明確
    ，而予以論罪科刑，固屬有據。然原審法院未依卷內前科資
    料，依刑法第四十七條第一項之規定，論以被告丁○○累犯
    ，即有可議而無可維持，檢察官上訴意旨指摘原審量刑過輕
    自有理由，被告上訴意旨認原審量刑過重，並無理由，依法
    應就被告丁○○部分予以撤銷改判。爰審酌被告丁○○因缺
    錢花用，利用乙○○對伊存有好感之情狀下，以不法手段詐
    騙乙○○金錢達六十三萬元，犯後業經與乙○○達成和解，
    迄至本件言詞辯論終結止，業已清償二十五萬元予李佳有及
    犯後曾飾詞狡辯直至本院審理時始坦認犯行之犯後態度等一
    切情狀，認公訴人於上訴狀中具體求刑有期徒刑一年六月，
    仍屬過重，而量處如主文第二項所示之刑。
四、又原審以被告甲○○犯罪事證明確依刑法第二十八條、第三
    百三十九條第一項、第四十一條第一項前段，刑法施行法第
    一條之一第一項、第二項前段，並審酌被告甲○○有竊盜前
    科，平日素行不佳，身強體壯、四肢健全、智能正常，毫無
    不能正當營生之困難，竟與丁○○共同詐騙告訴人乙○○得
    逞，金額達六十三萬元，且被告經查獲後，不僅迭於警詢、
    檢察官訊問及原審審理時均矢口否認犯罪行為，且經原審依
    電話通聯記錄隨機查詢案發當時亦與被告丁○○有密切聯繫
    之證人尹光明到庭作證，於證人具結詳證其遭被告丁○○所
    冒充之「陳宇靖」女子詐騙詳情後，被告眼見無法狡飾，方
    於當日與告訴人乙○○以五十萬元達成民事調解，仍飾詞圖
    卸責任，否認伊有冒充「王信政」之人詐騙告訴人乙○○，
    認被告甲○○對己所為詐欺取財犯行絲毫無悔悟之心，犯後
    態度非佳，並考量犯罪動機、目的、手段、分工情形及以五
    十萬元與告訴人乙○○達成和解，於調解當日已支付十萬元
    等一切情狀，認檢察官具體求刑有期徒刑三年六月，尚嫌過
    重，而量處被告甲○○有期徒刑六月，並諭知易科罰金之折
    算標準，核其認事用法均無違誤，量刑亦屬妥適，就被告甲○○部分自應予維持。檢察官及被告上訴意旨就此部分指摘
    量刑過重或過輕，為無理由，應予駁回。
五、據上論斷，應依刑事訴訟法第三百六十八條、第三百六十
    九條第一項前段、第三百六十四條、第二百九十九條第一項
    前段，刑法第二十八條、第三百三十九條第一項、第四十七
    條第一項，判決如主文。
本案經檢察官丙○○到庭執行職務。
中    華    民    國    98    年    12    月    30    日
            刑事第六庭    審判長法  官  李  文  雄
                                法  官  林  靜  芬
                                法  官  陳  如  玲
以上正本證明與原本無異。
不得上訴。
                                書記官  陳  如  慧
中    華    民    國    98    年    12    月    30    日


司法院資訊處製作；財團法人民間司法改革基金會備份。
